臺灣臺南地方法院刑事判決　　　　　　　　　　　　　九十年度交易字第五三二號
　　公　訴　人　臺灣台南地方法院檢察署檢察官
　　被　　　告　乙○○
右列被告因業務過失傷害案件，經檢察官提起公訴（九十年度偵字第一一○六五號）
，本院判決如左：
    主  文
乙○○從事業務之人，因業務上之過失致人受重傷，處有期徒刑參月，如易科罰金，
以參佰元折算壹日。
    事  實
一、乙○○以騎機車至市場買魚貨並載送魚貨販賣為業，係以駕駛為附隨業務之人，
    於民國九十年八月八日凌晨四時五十分許，騎乘車牌號碼ＯＲＹ－七九○號重型
    機車，沿台南市○○區○○路慢車道，由北往南方向行駛，欲往市場批購魚貨，
    途經上開路一段與四九六巷口之交岔路口時，理應注意汽車行駛時，駕駛人應注
    意車前狀況，並隨時採取必要之安全措施，及駕駛人駕駛汽車，應遵守道路交通
    標誌、標線、號誌之指示及閃光黃光表示「警告」，車輛應減速接近，注意安全
    ，小心通過之規定，而依當時天候晴、雖為夜間然有路燈照明、柏油路面、路面
    乾燥、無缺陷、道路上未有任何障礙物、視距復屬良好、號誌動作正常等情形以
    觀，客觀上亦無不能注意之情事，其竟疏於注意車前狀況，貿然通過該路口。適
    同一時地吳帆騎乘自行車，沿台南市○○路由東向西行駛，亦應注意慢車行駛至
    交岔路口，其行進或轉彎，應遵守號誌之指示及閃光紅燈表示「停車再開」，車
    輛應減速接近，先停止於交岔路口前，讓幹道車優先通行後認為安全時，方得續
    行，及慢車在夜間行車，應燃亮燈光之規定。而依當時之情形，又無不能注意之
    情事，竟亦疏於注意，於夜間未點亮燈光，通過上開交岔路口時，仍貿然前行，
    未注意車前狀況隨時取應變措施。由於雙方皆有上述過失，避剎皆已不及，乙○
    ○之機車車頭遂撞及吳帆之自行車右側方腳踏板處。吳帆因之受有「右大腦更性
    中風、右股骨頸骨折、呼吸衰竭併二十四小時持續使用呼吸器、慢性腎衰竭定期
    血液透析治療腦梗塞」等重傷害，乙○○亦受有「頭部外傷合併腦震盪、顏面多
    處撕裂傷（額部、右眉、右眼皮、鼻背）共十五公分（依勞保殘廢診斷說明，明
    顯屬殘廢等級）、左膝擦傷四X四公分、左手挫傷」之傷害。乙○○於肇事後，
    犯罪未被有偵查權之公務員或機關發覺前，即向台南市警察局第三分局警員自首
    並坦承犯行，進而接受裁判。
二、案經被害人吳帆之配偶甲○○訴由台南市警察局第三分局報請臺灣臺南地方法院
    檢察署檢察官偵查起訴。
    理  由
一、訊據被告乙○○對於右述時、地，駕車行經前開路口，並與被害人吳帆所騎乘之
    自行車發生碰撞之事實坦白承認。
二、經查：被告所為前開犯罪事實，業據告訴人即吳帆之女丙○○○於警訊時及偵審
    中指訴甚詳，且有台南市警察局第三分局製作之道路交通事故調查報告表一紙及
    交通事故蒐證照片十三張在卷足憑。又被害人所受者係「右大腦更性中風、右股
    骨頸骨折、呼吸衰竭併二十四小時持續使用呼吸器、慢性腎衰竭定期血液透析治
    療腦梗塞」之傷害，已成植物人，有奇美醫學中心九十年八月十五日出具之診斷
    證明書、新興醫院九十年十二月二十四日出具之興醫乙診（九十）字第三二○八
    號診斷證明書各一紙存卷可參，亦為被告所不否認，足認被害人所受者屬刑法第
    十條第四項第六款之「於身體有重大不治」之重傷害。
三、按汽車行駛時，駕駛人應注意車前狀況，並隨時採取必要之安全措施，道路交通
    安全規則第九十四條第三項定有明文；次按閃光黃燈表示「警告」，車輛應減速
    接近，注意安全，小心通過；閃光紅燈表示「停車再開」，車輛應減速接近，先
    停止於交岔路口前，讓幹道車優先通行後認為安全時，方得續行，道路交通標誌
    標線號誌設置規則第二百一十一條第一項、第一款、第二款亦有明文。本件被告
    駕車於道路上行駛，本應注意上開道路交通安全規則，而案發當時，天候晴、雖
    為夜間然有路燈照明、柏油路面、路面乾燥、無缺陷、道路上未有任何障礙物、
    視距復屬良好、號誌動作正常等情形以觀，復有台南市○○○道路交通事故調查
    報告表一紙載明可考，據此判斷，客觀上亦無不能注意之情事，其竟疏於注意車
    前狀況，貿然行駛，致與被害人所騎乘之自行車相撞，撞擊後於道路上留下七點
    五公尺之刮地痕，顯見被告行經閃光黃燈之交叉路口未減速慢行，是被告之駕駛
    行為，顯有過失。
四、況本件經送台灣省台南區行車事故鑑定委員會鑑定結果，亦認被告行經設有閃光
    黃燈號誌交岔路口，未減速慢行，未注意車前狀況，係本件車禍之肇事次因，則
    有該委員會九十年十一月九日南鑑字第九○一三一○號函及所附之鑑定意見書一
    份附卷可參，此益證被告駕車肇事致被害人受重傷之行為，確有過失無疑。
五、告訴人於檢察官偵查中另指訴：被告之機車有車燈可供照明，被害人之自行車雖
    無車燈亦不影響被告之視線及被害人之自行車後輪遭受被告撞及，撞擊時被害人
    之自行車已過慢車道之中心處，車頭已進入四七一巷內云云。經查：被害人之自
    行車除無車燈外，車身全無反光設備，縱然被告之機車有車燈可供照明亦難以清
    楚看見被害人之自行車；次查：被害人騎乘之腳踏車車架經撞擊後其彎曲之程度
    明顯大於車輪之彎曲程度，而車架為管狀結構，遭側面撞擊之抗曲性遠較車輪為
    強，依物理學之原理不可能撞擊撞曲性較弱之後輪後，牽動使抗曲性較強之車架
    彎曲且彎曲之程度尚較車架為小，足認被告係撞擊被害人腳踏車右側車身腳踏板
    上方偏向前輪之車架處使之嚴重彎後，牽動後車輪，連帶使後輪產生較小彎曲，
    綜上所述足認告訴人所述顯然不實。
六、此外，被害人騎乘自行車，行經上述閃光紅號誌交岔路口，穿越道路未注意左右
    來車，係本件車禍之肇事主因，雖亦有前述鑑定意見書載明可證，然被告之前述
    過失，既與被害人之過失，併合而為本件車禍肇事之原因，故被害人之過失或可
    供做量刑時之斟酌，但被告之刑責則不能因此相扺而獲得免除。
七、末查，本件被害人係因此次車禍而受有如事實欄所載之重傷害，故被告之過失駕
    車行為，與被害人所受之重傷害結果間，復具有相當因果關係，是本件事證已甚
    明確，被告過失致重傷之犯行堪予認定。
八、核被告乙○○所為，係犯刑法第二百八十四條第二項後段之業務過失致重傷罪。
    又被告於肇事後，犯罪未被有偵查權之公務員或機關發覺前，由被告之夫報警，
    被告即向台南市警察局第三分局警員自首並坦承犯行，進而接受裁判，此有卷附
    之檢察官偵訊筆錄載明可稽，亦為告訴人所不否認，是應依刑法第六十二條前段
    自首之規定，減輕其刑。本院審酌被告之生活狀況、品行、智識程度、犯罪所生
    之危險、被告之過失程度、告訴人所生之損害，及被告肇事後，雖未與告訴人就
    民事損害賠償事宜，達成和解，然辯稱因告訴人請求之金額新台幣二百八十九萬
    二千八百元過高及被害人之疏失行為，係本件車禍之肇事主因，而被告之駕駛行
    為，則僅為該車禍之肇事次因等情，及被告犯後坦承犯行態度良好等一切情狀，
    量處如主文所示之刑，並諭知易科罰金之折算標準，以資懲儆。
據上論斷，應依刑事訴訟法第二百九十九條第一項前段，刑法第二百八十四條第二項
後段、第六十二條前段、第四十一條第一項前段，罰金罰鍰提高標準條例第一條前段
、第二條，判決如主文。
中      華      民      國      九十一      年      二      月    四    日
                                臺灣臺南地方法院交通法庭
                                    法  官  蔡  直  青
右正本證明與原本無異。
如不服本判決，應於判決送達後十日內向本院提出上訴狀( 應附繕本 )。
                                    書記官  孫  鈴  堯
中      華      民      國      九十一      年      二      月    六    日
附錄本案論罪科刑法條全文：
中華民國刑法第二百八十四條第二項
 (過失傷害罪)
從事業務之人，因業務上之過失傷害人者，處一年以下有期徒刑、拘役或一千元以下
罰金，致重傷者，處三年以下有期徒刑、拘役或二千元以下罰金。
